最　高　行　政　法　院　裁　定
　　　　　　　　　　　　　94年度裁字第01295號
抗　告　人　甲○○
相　對　人　中央信託局股份有限公司
代　表　人　許嘉棟
上列當事人間有關土地事務事件，抗告人對於中華民國93年3月
19日臺北高等行政法院92年度訴字第3194號裁定提起抗告，本院
裁定如下︰
　　主  文
抗告駁回。
抗告訴訟費用由抗告人負擔。
　　理  由
一、按抗告法院認抗告為不合法或無理由者，應為駁回抗告之裁
    定。
二、本件抗告人無權占用相對人管理之坐落臺北市○○區○○段
    4小段006、007、008地號土地（下稱系爭3筆土地），經臺
    灣臺北地方法院民國（下同）87年度訴字第4005號民事判決
    及臺灣高等法院90年度重上字第102號民事判決均判決抗告
    人應拆屋還地於相對人，並經最高法院92年度台上字第921
    號裁定駁回抗告人之上訴。嗣抗告人向財政部國有財產局申
    請租用系爭3筆土地，經該局函復：「查國有財產法第42條
    第1項第2款規定，係規範國有非公用不動產之出租，本案土
    地依土地登記資料記載為中央信託局（按：現改制為中央信
    託局股份有限公司）所有，非屬本局經管之國有非公用不動
    產，故無上開規定之適用。」抗告人遂分別於92年2月10日
    及24日向相對人申請承租系爭3筆土地，經相對人分別以92
    年2月18日中秘財字第09201000326號函及同年月27日中秘財
    字第09202000363號函復以：抗告人申請租用系爭3筆土地一
    案，歉難同意，請抗告人依照法院判決，辦理拆屋還地。抗
    告人不服前開2函文，循序提起本件行政訴訟，求為判決「
    訴願決定及原處分均撤銷，命相對人應作成就系爭3筆土地
    准予出租抗告人之行政處分」云云。原裁定以：本件抗告人
    向相對人申請承租系爭3筆土地，核其性質，要屬向相對人
    發出願意承租之要約，則因相對人拒絕出租之承諾衍生之糾
    紛，應屬財產出租所生之私經濟法律關係之爭執，尚非行政
    爭訟所能解決，抗告人誤向無審判權之本院起訴，自有未合
    等由，據以駁回抗告人在原審之訴。
三、按行政機關代表國庫處分官產，係私法上契約行為，人民對
    此有所爭執，無論主張租用，抑或主張應由其優先承購，均
    應提起民事訴訟以求解決，不得藉行政爭訟程序請求救濟。
    本院著有58年判字第270號判例。本件抗告意旨略謂：依各
    機關經管國有公用被占用不動產處理原則及財政部函釋，已
    判決確定聲請法院強制執行中之國有非公用被占用土地，其
    占用符合承租規定者，經占用人備齊證件申辦，並繳清使用
    補償金負擔訴訟費用、執行費用後，得同意出租，足見抗告
    人向相對人申請承租系爭3筆土地，有公法上之依據，相對
    人駁回之通知應屬行政處分。且民事判決當事人應為慈仁宮
    ，並非抗告人，故該判決有當事人不適格之違法，今執行法
    院正進行強制拆除之程序，本案有停止執行之必要等語，經
    查相對人不同意將系爭3筆土地出租予抗告人，係相對人管
    理公產之私法上行為，不因行政院或財政部定有處理公產之
    規定而改變其私法上之性質，至民事判決是否妥適，以及民
    事強制執行是否合於停止執行之要件，亦均屬民事之範疇，
    無從以行政爭訟程序救濟，是以抗告意旨顯無可取。揆諸上
    開判例意旨，原裁定並無不合，本件抗告難認有理由，應予
    駁回。
四、依行政訴訟法第104條、民事訴訟法第95條、第78條，裁定
    如主文。
中    華    民    國    94    年    7    月    7      日
                  第一庭審判長法  官　蔡  進  田
                              法  官  陳  秀  美
                              法  官　鄭  淑  貞
                              法  官　黃　璽　君
                              法  官　廖　宏　明
以  上  正  本  證  明  與  原  本  無  異
中    華    民    國    94    年    7    月    7      日
　　　　　　　　　　　　　　　書記官　彭　秀　玲
